【裁判字號】    98,交聲,1556
【裁判日期】    990126
【裁判案由】    聲明異議
【裁判全文】
臺灣彰化地方法院交通事件裁定        98年度交聲字第1556號
原處分機關
即移送機關  交通部公路總局臺中區監理所彰化監理站
異  議  人
即受處分人  甲○○
上列受處分人因違反道路交通管理處罰條例案件，對於交通部公
路總局臺中區監理所彰化監理站民國98年10月19日所為之處分（
原處分案號：彰監四字第裁64-I00000000號違反道路交通管理事
件裁決書）聲明異議，本院裁定如下：
    主  文
異議駁回。
    理  由
一、原處分意旨略以：異議人即受處分人甲○○於民國98年5 月
    12日14時10分許，駕駛車牌號碼9712-PR 號自用一般小客車
    ，在彰化縣彰化市○○路與三民路街口處，因在禁止臨時停
    車處停車，為彰化縣警察局舉發其汽車駕駛人「在禁止臨時
    停車處所停車（引擎熄火）」違規，爰依道路交通管理處罰
    條例第56條第1 項第1 款裁處汽車駕駛人罰鍰新臺幣（下同
    ）1,200 元，並限於98年11月18日前繳納。查道路交通安全
    規則第112 條第1 項第1 款對於汽車停車時，禁止臨時停車
    處所不得停車，違反者，依道路交通管理處罰條例第56條第
    1 項第1 款郭定處汽車駕駛人新臺幣600元以上1,200元以下
    罰鍰，爰依法裁處，於法應無違誤云云。
二、聲明異議意旨略以：(1)異議人因日久是否違規或罰鍰已繳納
    已印象模糊，之後亦未曾收到相關舉發單或裁決書，直至98
    年10月21日收到該違規裁決書，依違反道路交通管理事件統
    一裁罰基準及處理細則第44條規定「違反道路交通管理事件
    行為人，未依規定自動繳納罰鍰，或未依規定到案聽候裁決
    ，處罰機關應依基準表於舉發違反道路交通事件通知單送達
    且逾越應到案期限60日之3 個月內，逕行裁決之」，本件此
    罰鍰日期明顯超過前開條文所載之期限；(2)異議人印象中之
    罰鍰為600 元，於時隔多月，期間復無任何通知情況下，裁
    罰加重至最高金額，實有失公允；(3)如罰鍰機關可提出原舉
    發單金額為1,200 元且確實為繳納，且曾寄送相關通知之送
    達證據，聲請人願意接受裁罰，但如為裁罰機關之作業因素
    而導致沒通知到或處理時效逾期的話，則請鈞院斟酌情節給
    予合理之裁罰結果等語。
三、按汽車停車時，禁止臨時停車處所不得停車；汽車駕駛人停
    車時，在禁止臨時停車處所停車者，處600 元以上1,200 元
    以下罰鍰，道路交通安全規則第112 條第1 項第1 款、道路
    交通管理處罰條例第56條第1項第1款定有明文。又汽車駕駛
    人，在禁止臨時停車處所停車之裁罰基準：期限內繳納或到
    案聽候裁決者，處900 元；逾越應到案期限30日內，繳納罰
    鍰或到案聽候裁決者，處1,000 元；逾越應到案期限30日以
    上60日以內，繳納罰鍰或到案聽候裁決者，處1,100 元。逾
    越應到案期限60日以上，繳納罰鍰或到案聽候裁決者，處1,
    200 元，道路交通管理事件統一裁罰基準表第56條第1 項第
    1 款亦定有明文。
四、經查：
（一）本件異議人甲○○考領有普通自小客車駕駛執照，且於上
      開時、地，確有前述於禁止臨時停車處所停車之違規事實
      ，為異議人所不爭執，並有彰化縣警察局98年5 月12日彰
      警交字第I00000000 號舉發違反道路交通管理事件通知單
      、異議人之聲明異議狀各1 紙在卷可憑，此部分事實洵堪
      認定。
（二）按道路交通管理處罰條例第9 條第1 項規定：「本條例所
      定罰鍰之處罰，受處罰人接獲違反道路交通管理事件通知
      單後，於15日內得不經裁決，逕依第92條第3 項之罰鍰基
      準規定，向指定之處所繳納結案；不服舉發事實者，應於
      15日內，向處罰機關陳述意見；其不依通知所定期限前往
      指定處所聽候裁決，且未依規定期限繳納罰鍰結案或向處
      罰機關陳述意見者，處罰機關得逕行裁決之。」、又同條
      例第92條第3 項規定；「本條例之罰鍰基準、舉發或輕微
      違規勸導、罰鍰繳納、向處罰機關陳述意見或裁決之處理
      程序、分期繳納之申請條件、分期期數、不依限期繳納之
      處理、分期處理規定及繳納機構等事項之處理細則，由交
      通部會同內政部定之。」、又違反道路交通管理事件統一
      裁罰基準及處理細則第11條第1 項第1 款規定：「行為人
      有本條例（指道路交通管理處罰條例）之情形，經當場舉
      發者，應填記駕駛人或行為人姓名、性別、出生年月日、
      地址、身分證統一編號及車主姓名、地址、車牌號碼、車
      輛種類。被查獲之駕駛人或行為人為受處分人時，應於填
      記通知單後將通知聯交付該駕駛人或行為人簽名或蓋章收
      受之；拒絕簽章者，仍應將通知聯交付該駕駛人或行為人
      收受，並記明其事由及交付之時間；拒絕收受者，應告知
      其應到案時間及處所，並記明事由與告知事項，視為已收
      受。」、同條文第4 款規定：「逕行舉發者，應按已查明
      之資料填註車牌號碼、車輛種類、車主姓名及地址，並於
      通知單上方空白處加註逕行舉發之文字後，由舉發機關送
      達被通知人。」。
（三）是以，違反道路交通管理事件之處罰，須舉發之員警依規
      定填記通知單後，交付該行為人簽名或蓋章收受之；拒絕
      簽章者，並記明其事由，視為已收受；如係逕行舉發者，
      應按已查明之資料填註，並於通知單上方空白處加註逕行
      舉發文字，由舉發機關送達被通知人；受處罰人於接獲違
      反道路交通管理事件通知單後，未於15日內逕向指定之處
      所繳納結案；處罰機關才得裁決處罰，通知單如未送達受
      處罰人，即有要件欠缺之情形，處罰機關應退回舉發單位
      查明補正，不得裁決處罰。查，本件異議人違反道路交通
      管理事件屬當場舉發，異議人並於舉發通知單之收受通知
      聯者簽章欄上簽署「甲○○」，舉發通知單上並有彰化縣
      警察局拖吊車輛保管場彰化場專用章及警員陳永貴、魏文
      碩、小隊長張兆坤簽章等情，此有98年5 月12日之舉發通
      知單影本1 紙在卷足憑，是依上開規定，應視為異議人已
      經收受該舉發通知單，自無庸再將該舉發通知單以郵務送
      方式寄送。則處罰機關因異議人逾越應到案期限60日以上
      未繳納罰鍰或到案陳述意見，逕依違反道路交通管理事件
      統一裁罰基準表第56條第1 項第1 款規定，裁罰最高額罰
      鍰1,200 元，於法並無不當。
（四）至異議人另主張本件違規事實之舉發日為98年5 月12日，
      直至98年10月21日始收到違反道路交通管理事件裁決書，
      此裁罰日期已明顯超過違反道路交通管理事件統一裁罰基
      準及處理細則第44條所規定之期限云云。惟查，本件異議
      人遭舉發之違規時間為98年5 月12日14時10分許，異議人
      於違規時已合法收受舉發通知單，且該通知單業註明應於
      98年5 月27日前到案，有上揭卷附舉發單可參，則處罰機
      關依基準表於舉發違反道路交通管理事件通知單送達且逾
      越應到案期限（98年5 月27日前）60日之3 個月內即98年
      10 月19 日逕行裁決，並無違誤，併予敘明。
（五）綜上，原處分機關依法裁處1,200 元罰鍰，尚無不當，本
      件異議為無理由，應予駁回。
五、據上論斷，應依道路交通管理處罰條例第87條第2 項，道路
    交通案件處理辦法第19條，裁定如主文。
中    華    民    國    99    年    1     月    26    日
                  交通法庭            法  官  吳芙如
以上正本證明與原本無異。
如不服本裁定，應於裁定送達後五日內向本院提出抗告狀（須附
繕本）。
中    華    民    國    99    年    1     月    26    日
                                      書記官  林明俊

司法院資訊處製作；財團法人民間司法改革基金會備份。
